臺灣臺北地方法院民事判決　　　　　　 96年度小上字第108號
上　訴　人　 良京實業股份有限公司
法定代理人　 乙○○
訴訟代理人　 甲○○
被　上訴人　 丙○○
上列當事人間請求返還借款事件，上訴人對於民國96年 8月17日
本院台北簡易庭96年度北小字第2140號第一審判決提起上訴，本
院判決如下：
    主      文
上訴駁回。
第二審訴訟費用新台幣壹仟伍佰元由上訴人負擔。
    理      由
一、按對於小額程序之第一審裁判之上訴或抗告，非以其違背法
    令為理由，不得為之，民事訴訟法第436條之24第2項定有明
    文。又依同法第436條之32第 2項準用同法第468條規定，判
    決不適用法規或適用不當者，為違背法令；而判決有同法第
    469 條第1款至第5款情形之一者，為當然違背法令。是當事
    人提起上訴，如依民事訴訟法第 436條之25規定，以小額程
    序之第一審判決有不適用法規或適用法規不當為理由時，其
    上訴狀或理由書應有具體之指摘，並揭示該法規之條項或其
    內容；若係成文法以外之法則，應揭示該法則之旨趣；倘為
    司法院解釋、或最高法院之判例，則應揭示該判解之字號或
    其內容；如以民事訴訟法第436條之32第2項、第469條第1款
    至第 5款所列情形為理由時，其上訴狀或理由書，應揭示合
    於該條款之事實。再按小額程序之第二審判決，依上訴意旨
    足認上訴為無理由者，得不經言詞辯論為之，民事訴訟法第
    436條之29第2款定有明文。
二、本件上訴人之上訴理由狀記載略以：原審以「系爭貸款申請
    書申請人簽名欄「丙○○」之簽名，僅有原告（應為被告，
    原審誤載為原告）在本院筆錄紙之簽名可資比對，由於比對
    之資料太少，難以判斷貸款申請書申請人簽名欄「丙○○」
    之簽名是否為原告（應為被告丙○○，原審誤載為原告）所
    為」為由，判決上訴人敗訴，惟被上訴人既已當庭於筆錄紙
    上簽名，則有完整可供比對之樣本足可依經驗法則為比對、
    判斷，並非不能為調查也無不必調查之情形。且原審如對貸
    款申請書與筆錄上之被上訴人簽名比對之資料太少，則應委
    請專門機構為鑑定，而非以比對之資料太少，即率爾而判決
    上訴人敗訴，此有違最高法院71年台上字第2808號判例意旨
    ，有判決違法之情事等語。
三、查本件訴訟標的金額為新台幣（下同）21,615元，未逾10萬
    元，依民事訴訟法第436條之8第 1項規定，應適用小額訴訟
    程序。上訴人雖以前揭情詞據為上訴理由，惟查：
(一)按當事人主張有利於己之事實者，就其事實有舉證之責任，
    民事訴訟法第277 條定有明文。又私文書之真正，如他造當
    事人有爭執者，則舉證人應負證其真正之責；當事人提出之
    私證書必須真正而無瑕疵者，始有訴訟法上形式的證據力，
    此形式的證據力具備，然後法院就其中之記載，查其是否於
    系爭事項有關，始有實質的證據力之可言（最高法院47年台
    上字第1784號、41年台上字第 971號判例意旨參照）。復按
    民事訴訟如係由原告主張權利者，應先由原告負舉證之責，
    若原告先不能舉證，以證實自己主張之事實為真實，則被告
    就其抗辯事實即令不能舉證，或其所舉證據尚有疪累，亦應
    駁回原告之訴（最高法院17年上字第917號判例參照）。
(二)依上開條文及判例說明，上訴人即應就系爭借據上被上訴人
    簽名之真正負舉證之責，而上訴人就被上訴人簽名之真正並
    未於原審審理時舉證以實其說，且上訴人除提出系爭借據外
    ，並未提供其他資料可供比對。縱原審欲將系爭借據上被上
    訴人之簽名送鑑定，亦會因上訴人所提供之資料不夠充分，
    而使鑑定機構無從鑑定，況本院業於96年10月29日依職權請
    刑事警察局鑑定被上訴人於96年6月27日原審當庭書寫之「
    丙○○」與系爭貸款申請書申請人簽名欄「丙○○」是否為
    同一人所為，該局以囑鑑資料太少，無法研判為由表示無法
    鑑定，有該局96年11月8日刑鑑字第096165747號函在卷可憑
    。故上訴人就其所述之特別要件部分，並未舉證證明之，是
    原審以上訴人未盡舉證責任而為不利上訴人之認定，並無不
    當。
四、綜上所述，原審判決為上訴人敗訴之判決，於法並無不符。
    本件上訴論旨求予廢棄改判，依其上訴意旨，足認其上訴為
    顯無理由，爰依民事訴訟法第436條之29第2款規定，不經言
    詞辯論程序，逕予駁回。
五、本件訴訟費用額依後附計算書，確定如主文第二項所示金額
    。
六、據上論結，本件上訴為無理由，依民事訴訟法第436條之24
    、第436條之29、第436條之32第2項、第449條第1項、第78
    條、第436條之19第1項，判決如主文。
中　　華　　民　　國　　96　　年　　12　　月    21 　日
                民事第二庭審判長法　官　黃蓓蓓
                                法　官　吳淑惠
                                法　官　黃雅芬
以上正本係照原本作成。
本判決不得抗告。
中　　華　　民　　國　　96　　年　　12　　月    24 　日
                                書記官  王文心
計算書
項目                金額（新台幣）
第二審裁判費        1500元
合　計              1500元
